臺灣高等法院臺中分院刑事裁定
110年度毒抗字第1186號
抗  告  人  
即  被  告  楊上卯



上列抗告人即被告因聲請強制戒治案件，不服臺灣臺中地方法院
中華民國110年9月13日裁定（110年度毒聲字第1151號），提起
抗告，本院裁定如下：
    主  文
抗告駁回。
    理  由
一、抗告人即被告甲○○（下稱被告）抗告意旨略以：原裁定書並
    未附詳盡理由，僅以被告所涉犯罪名及檢察官所附勒戒所之
    陳報作為裁定之理由，原裁定有判決理由不完整之違背法令
    。法院於審酌此類案件時，本應為更詳實察查，倘施用毒品
    之犯罪僅依勒戒處所陳報內容作為依據，顯有失偏頗，原裁
    定有調查未盡之違法。被告於本案行為後已在法務部○○○○○○
    ○○○○○執行11月，並無成癮性嚴重，況被告尚有另案待執行
    ，被告所受徒刑之宣告已達成戒治毒癮效果，且被告已積極
    參與矯正機關開辦之實質課程，事實上已等同接受戒治處遇
    ，實無再受戒治之必要，且被告於執行觀察、勒戒完畢後，
    尚須入監執行另案，亦可認定被告於在監執行中不能繼續施
    用毒品。又因毒品危害防制條例之修正，有無繼續施用毒品
    傾向評估標準評分說明手冊亦修正，並於民國110年3月26日
    公布實施，被告之前科紀錄依修正後之評估標準，是否有繼
    續施用毒品傾向，尚有疑義，是原審法院據以裁定之修正前
    有無繼續施用毒品傾向評估標準所認被告有繼續施用毒品傾
    向之評估結果，因前科紀錄分數占比過高，與有無繼續施用
    毒品傾向之關聯性不明，不宜採為認定依據，原裁定認被告
    應入戒治處所施以強制戒治似有未洽，爰依法聲請撤銷原裁
    定等語。
二、按觀察、勒戒後，檢察官或少年法院（地方法院少年法庭）
    依據勒戒處所之陳報，認受觀察、勒戒人無繼續施用毒品傾
    向者，應即釋放，並為不起訴之處分或不付審理之裁定；認
    受觀察、勒戒人有繼續施用毒品傾向者，檢察官應聲請法院
    裁定或由少年法院（地方法院少年法庭）裁定令入戒治處所
    強制戒治，其期間為6個月以上，至無繼續強制戒治之必要
    為止，但最長不得逾1年，毒品危害防制條例第20條第2項定
    有明文。次按有無繼續施用毒品傾向之評估標準，並非完全
    以受勒戒人勒戒後之結果為準，勒戒前之各種情況，仍應作
    為評估之依據。依110年3月26日公布實施新修正之「有無繼
    續施用毒品傾向評估標準評分說明手冊」規定，係以前科紀
    錄與行為表現、臨床評估、社會穩定度三項合併計算分數，
    每一大項皆有靜態因子與動態因子。先以靜態因子分數評分
    ，靜態因子分數總分在60分（含）以上為「有繼續施用毒品
    傾向」：60分以下，與動態因子分數相加，如果總分在60分
    （含）以上，為「有繼續施用毒品傾向」。是被告有無「繼
    續施用毒品傾向」，係依具體個案之臨床實務及相關事證等
    情綜合判定，有其相當之專業依據及標準，且涉及專門醫學
    。又衡酌強制戒治之目的，係為協助施用毒品者戒斷毒品之
    心癮及身癮，所為之一種保安處分類型，而該評估標準係適
    用於每一位受觀察、勒戒處分之人，具一致性、普遍性、客
    觀性。倘綜合判斷之結果，其所為之評估由形式上觀察，無
    擅斷或濫權等明顯不當之情事，法院宜予尊重。
三、經查：
  ㈠被告前於110年3月24日晚間8時許、109年4月14日下午6時許
    ，在其位於臺中市○○區○○○○路0巷00號住所，分別施用第一
    級毒品海洛因各1次，經原審法院以110年度毒聲字第746號
    裁定令入勒戒處所觀察、勒戒後（被告提起抗告，經本院抗
    告駁回確定），經法務部○○○○○○○○（下稱臺中戒治所）附設
    勒戒處所評估結果，認其仍有繼續施用毒品之傾向，其經該
    所專業醫師就被告之前科紀錄與行為表現、臨床評估及社會
    穩定度進行評分之結果為：1.前科紀錄與行為表現合計為32
    分【靜態因子部分：毒品犯罪相關司法紀錄「有，13筆」（
    每筆5分，上限10分，計10分）、首次毒品犯罪年齡為「20
    歲以下」（計10分）、其他犯罪相關紀錄「有，11筆」（每
    筆2分，上限10分，計10分）、入所時尿液毒品檢驗為「無
    藥物反應」（計0分），合計為30分；動態因子部分：所內
    行為表現，有持續於所內抽菸（計2分）】。2.臨床評估合
    計為37分【靜態因子部分：多重毒品濫用「有，種類：Amph
    etamine、Heroin」（計10分）、合法物質濫用為「有，種
    類為菸」（計2分）、使用方式為「有注射使用」（計10分
    ）、使用年數為「超過1年」（計10分），合計為32分；動
    態因子部分：精神疾病共病（含反社會人格）經評定為「無
    」（計0分）、臨床綜合評估（含病識感、動機、態度、就
    醫意願）評定為「偏重」（計5分），合計為5分】。3.社會
    穩定度合計為5分【靜態因子部分，工作為「全職工作，打
    石工」（計0分）、家人藥物濫用為「有」（計5分），合計
    為5分；動態因子部分：入所後家人是否訪視為「無」（計5
    分）、出所後是否與家人同住為「是」（計0分），合計為5
    分】。上開評分之總分合計為74分（靜態因子共計67分，動
    態因子共計7分），經評定為「有繼續施用毒品傾向」，此
    有上開裁定及臺中戒治所110年9月1日中戒所衛字第1101000
    5970號函暨所檢附之有無繼續施用毒品傾向證明書、評估標
    準紀錄表在卷可參（見毒偵1510卷第85至88、95至99頁）。
    是上開評估，乃臺中戒治所附設勒戒處所相關專業知識經驗
    人士在被告觀察、勒戒期間，依其本職學識評估被告之前科
    紀錄與行為表現、臨床評估、社會穩定度後所為之綜合判斷
    ，具有科學驗證所得之結論，自得憑以判斷被告有無繼續施
    用毒品傾向之證明，且由形式上觀察，並無擅斷或濫權等明
    顯不當之情事，法院宜予尊重其行政職權之行使及專業之判
    斷。被告上開評估紀錄表均已詳細標列各項評分項目及評分
    標準，與前揭勒戒處所評分說明手冊規定並無不合，且勒戒
    處所之組織、人員之資格及執行觀察、勒戒相關程序，暨判
    斷施用毒品者，有無繼續施用毒品傾向，均有相關法令嚴格
    規範，非可恣意而為。從而，原裁定依據上開臺中戒治所附
    設勒戒處所有無繼續施用毒品傾向證明書及評估標準紀錄表
    所載之綜合判斷結果，認被告有令入戒治處所施以強制戒治
    之必要，於法有據，原裁定並無違誤或不當之處。
  ㈡毒品危害防制條例規定強制戒治之目的，係因施用毒品成癮
    者，其心癮不易戒除，難以戒絕斷癮，致其再犯率均偏高，
    故有持續收容於戒治處所施以強制戒治之必要。毒品危害防
    制條例第20條第2項關於強制戒治之規定，係屬強制規定，
    只要觀察、勒戒後，經評定有繼續施用毒品傾向者，檢察官
    即應聲請法院裁定令入戒治處所強制戒治，並無例外。是被
    告既經臺中戒治所附設勒戒處所專業評估為「有繼續施用毒
    品傾向」，無法戒斷毒癮，自有依法再施以強制戒治以降低
    其再次施用毒品之危險性之必要，且原裁定業已援引卷內所
    附之有無繼續施用毒品傾向證明書及有無繼續施用毒品傾向
    評估標準紀錄表等資料作為審酌被告是否需入戒治處所施以
    強制戒治之依據，且業已將評估總分及是否有繼續施用毒品
    傾向之結果敘明，並無違誤或不當之處。抗告意旨謂原裁定
    有未附具詳盡理由及未盡調查之違背法令云云，顯無理由。
  ㈢本件評估標準紀錄表係依110年3月26日新修正之評估標準所
    做成，關於毒品犯罪相關司法紀錄及其他犯罪相關紀錄，依
    修正後之評估標準，均設有上限10分，是前案紀錄所占比重
    業經修正，已無占比過高之情形，況觀被告上開評分結果，
    其前科紀錄僅占20分，其餘行為表現、臨床評估、社會穩定
    度之分數占54分，並非僅以前科紀錄作為有繼續施用毒品傾
    向認定之依據。抗告意旨謂原審法院係依據修正前之評估標
    準，前科紀錄分數占比過高云云，顯有誤會，亦非可採。
四、綜上所述，原審因認檢察官之聲請為有理由，依毒品危害防
    制條例第20條第2項規定，裁定被告令入戒治處所施以強制
    戒治，其期間為6個月以上，至無繼續強制戒治之必要為止
    ，但最長不得逾1年。經核無不合，被告仍執前詞提起抗告
    ，指摘原裁定不當，為無理由，應予駁回。
據上論斷，應依刑事訴訟法第412條，裁定如主文。
中　　華　　民　　國　　110 　年　　10　　月　　13　　日
                  刑事第四庭    審判長法　官  蔡名曜
                                      法　官  邱鼎文
                                      法　官  黃玉琪
以上正本證明與原本無異。
不得再抗告。
                                      書記官  林姿妤
 
中　　華　　民　　國　　110 　年　　10　　月　　13　　日